【裁判字號】    89,判,2822
【裁判日期】    890928
【裁判案由】    廢棄物清理法
【裁判全文】
最  高  行  政  法  院  判  決                  八十九年度判字第二八二二號
    原      告  永安交通股份有限公司
    代  表  人  甲○○
    被      告  彰化縣伸港鄉公所
    代  表  人  曾春長
右當事人間因廢棄物清理法事件，原告不服台灣省政府中華民國八十八年六月三十日
八八府訴一字第一五五七七八號再訴願決定，提起行政訴訟，本院判決如左：
    主  文
原告之訴駁回。
訴訟費用由原告負擔。
    事  實
緣原告並無申請清除、處理廢棄物許可證，於八十五年七月三十日下午十時三十分許
，由其所屬司機駕駛車號ＫＴ－四六二曳引車載運廢棄物行經彰化縣伸港鄉○○段二
三○二地號，當場為被告防治公害美化環境機動抽查小組稽查人員會同警察查獲，案
移被告裁處原告新台幣十五萬元罰鍰。原告不服，提起訴願、再訴願均被駁回。原告
仍不甘服，遂提起行政訴訟，茲摘兩造訴辯意旨如次：
原告起訴意旨略謂：一、原告之永安交通股份有限公司車牌ＫＴ四六二號司機王進明
於八十七年七月三十日下午十時三十分許，載送砂石至伸港鄉○○段二三○二地號之
處，該車為砂石車裝備，承攬載運砂石業務，係合法行為，只是路過並無倒卸之情事
，即被警察及環保人員碰見，即令司機王進明簽名於告發單上，逕移彰化縣伸港鄉公
所處分並限令八十五年七月三十日前繳納罰款，是日發生即限令當日繳納罰款之處分
，其認事用法顯然違反法令處分。二、原告之公司係經營合法之公司，雖無廢棄物清
理許可證，但具有合法公司執照，依法可以行使承攬載運砂石之業務，該車確係砂石
車載運砂石之物，並非廢棄物，因該車司機王進明住台中縣大里市，對彰化縣伸港鄉
路線不熟悉，亦僅路過該地址，也無倒卸之情事，而原處分並未明具體理由，載送
何物品，亦無當場緝獲倒卸之情事即簽發處分通知單，僅寫無廢棄物清除許可證，從
事非法代清運業務等字樣，顯然率斷，並有違法處分，敬祈鈞院明察賜將原處分及原
決定均撤銷，以維護原告之合法權益等語。
被告答辯意旨略謂：一、按廢棄物清理法第二十條明訂：『公、民營廢棄物清除、處
理機構經營廢棄物之貯存、清除或處理業務，應列明專業技術人員與貯存清除、處理
工具、方法、設備及場所，向地方主管機關申請核發許可證』，始得從事廢棄物清除
業務。原告係屬運輸業，而非廢棄物清除處理業，顯已違反廢棄物清理法第二十條、
第二十七條，對違反人為罰鍰之行政處分，並無不合。二、原告未有廢棄物處理許可
，受委託代為清運廢棄物，其違規行為洵堪認定，其訴稱當時係載運砂石並未載運廢
棄物乙節，依佐證相片資料顯有不符，並已違反廢棄物清理法第二十條及公民營廢棄
物清除處理機構管理輔導辦法所訂條款。另本件原首次告發處分，於八十七年八月二
十七日伸鄉民字第八二一六號函請本縣花壇鄉公所代執行，該公司因提起訴願，由彰
化縣政府八七、九、二三彰府訴字第一三七八四九號訴願決定『本件因未經合法送達
，原處分撤銷，並由本所另為適法之處分，』本所並於八七、九、二九伸鄉民字第一
○三四四號函另為處分，並寄達通知該公司，其狀由通知及其應繳納日期，顯為有誤
，因之不能成為希圖免罰之藉口。綜上論結，原告之違反事實與首揭『廢棄物清理法
』法條規定，本所所為之處分，並無違誤，本件訴訟為無理由，請駁回其訴訟等語。
    理  由
按「公、民營廢棄物清除、處理機構經營廢棄物之貯存、清除或處理業務，應列明專
業技術人員與貯存、清除、處理工具、方法、設備及場所，向地方主管機關申請核發
許可證。」、「公、民營廢棄物清除、處理機構違反第二十條規定者，處二萬元以上
五萬元以下罰鍰，並制止其營業。」廢棄物清理法第二十條及第二十七條定有明文。
本件原告並無申請清除、處理廢棄物許可證，於八十五年七月三十日下午十時三十分
許，由其所屬司機駕駛車號ＫＴ－四六二曳引車載運廢棄物行經彰化縣伸港鄉○○段
二三○二地號，當場為彰化縣防治公害美化環境機動抽查小組稽查人員會同警察查獲
，有彰化縣防治公害美化環境機動抽查小組告發單影本及被告處分通知單影本附卷可
稽，其載運廢棄物違規事實；洵堪認定。原告雖訴稱：原告具有合法公司執照，承攬
陸上運輸載送業務，砂石車所載送者為砂石，並非廢棄物物品，且僅是路過該處而已
，亦無倒卸之情事，原處分認事用法顯有違誤云云。查原告雖有合法公司執照，但無
申請清除、處理廢棄物許可證，自不得從事廢棄物之代為清除、處理之業務。原告雖
陳稱砂石車所載送者為砂石，並非廢棄物品，惟依佐證相片資料顯有不符。且原告前
於訴願書理由(二)自稱「本件訴願人之司機駕駛車輛所載送廢棄物擬為傾倒之地點云云
」，足證其訴稱係載送砂石，應屬卸責之詞，不足採信。又依據行政院環境保護署頒
一般廢棄物貯存、清除、處理之方法及設施標準第二條第七款規定「本標準專用名詞
定義如下：七、清除：指一般廢棄物之收集、運輸行為。」準此以言，原告之司機於
上開時、地運輸廢棄物事實，於法自有未合。且原處分通知單已載明「違反事實」、
「處分理由及適用法令」等處罰依據，原告謂原處分未明具體理由及法令依據，無
非卸責之詞。另本件原首次告發處分，被告於八十五年八月二十七日函請彰化縣花壇
鄉公所代執行，因原告提起訴願，由彰化縣政府八十七年九月二十三日訴願決定「本
件因未經合法送達，原處分撤銷，並由被告另為適法之處分」，被告並於八十七年九
月二十九日伸鄉民字第一○三四四號函另為處分，並寄達通知與原告。原告起訴狀對
於處分書之通知及限繳期限之質疑，顯屬誤會，併此明。綜上說明，被告予以裁處
罰鍰新台幣十五萬元之處分，揆諸首揭規定，並無不合。一再訴願決定遞予維持，亦
無不當。原告起訴意旨，難謂為有理由，應予駁回。
據上論結，本件原告之訴為無理由，爰依行政訴訟法施行法第二條、行政訴訟法第九
十八條第三項前段，判決如主文。
中      華      民      國    八十九    年      九      月    二十八    日
                          最 高 行 政 法 院 第 三 庭
                                審 判 長 法  官      曾  隆  興
                                         法  官      吳  明  鴻
                                         法  官      徐  樹  海
                                         法  官      鄭  淑  貞
                                         法  官      林  家  惠
右  正  本  證  明  與  原  本  無  異
                                         法院書記官  王  福  瀛
中      華      民      國    八十九    年      九      月    二十九    日


司法院資訊處製作；財團法人民間司法改革基金會備份。
